【裁判字號】    92,台上,308
【裁判日期】    920116
【裁判案由】    常業重利
【裁判全文】
最高法院刑事判決                                九十二年度台上字第三○八號
    上  訴  人  甲○○
右上訴人因常業重利案件，不服台灣高等法院中華民國八十九年十一月十六日第二審
更審判決（八十九年度上更(一)字第四二九號，起訴案號：台灣基隆地方法院檢察署八
十五年度偵字第四○六七號），提起上訴，本院判決如左：
    主  文
上訴駁回。
    理  由
按刑事訴訟法第三百七十七條規定，上訴於第三審法院，非以判決違背法令為理由，
不得為之。是提起第三審上訴，應以原判決違背法令為理由，係屬法定要件。如果上
訴理由狀並未依據卷內訴訟資料，具體指摘原判決不適用何種法則或如何適用不當，
或所指摘原判決違法情事，顯與法律規定得為第三審上訴理由之違法情形，不相適合
時，均應認其上訴為違背法律上之程式，予以駁回。本件上訴人甲○○上訴意旨略稱
：(一)上訴人犯罪所生之危險或損害，原審所認定者，已較第一審為輕，原判決仍量處
與第一審判決所處之刑期，自與罪刑相當原則不符，且未於判決理由內說明刑法第五
十七條所列各款之具體情形，其量刑是否適當無從斷定，並有判決理由欠備之違法。
(二)連續犯只須基於概括犯意，連續數行為而犯同一罪名，並無各次行為間，不得超過
若干時日之限制，本件與台灣板橋地方法院檢察署八十九年度偵字第二三六五號公訴
案件，其犯罪態樣相同，且常業犯本質上當然具有連續性，原審未併案審理，有違本
院三十二年上字第二五七八號判例意旨。(三)原審認上訴人刊登報紙廣告，依卷附之報
紙二份，日期為民國八十五年二月一日、三月二十六日，均為中國時報，原判決有認
事與採證不相適合之證據理由矛盾。又原審未傳訊調查證人林美蘭證述其看到的那一
家報社報紙廣告，查明其真實與否，亦有調查職責未盡之違法云云。
惟查原判決依憑上訴人部分不利於己之自白，已確定之共同被告江枝倫、周碧玲不利
於上訴人之部分供述，證人林蓉英、陳春霞、林美蘭之證言、周碧玲與借款人間商談
借款事宜之電話監聽作業報告表、林蓉英、陳春霞所提借款明細表二紙及支票存根、
台灣基隆地方法院檢察署刑案資料查註紀錄表等證據，資以認定上訴人有原判決事實
欄所記載之常業重利犯罪事實，因而撤銷第一審關於上訴人部分不當之判決，依刑法
第三百四十五條之規定，改判論處上訴人共同以犯重利為常業罪刑（累犯、處有期徒
刑玖月），對於上訴人否認有本件常業詐欺犯行，辯稱：伊自上次重利判刑後，就沒
有再作放款之業務，伊只是後來有將以前所放出去之借款收回本金，利息部分根本沒
有辦法收；至電話監聽紀錄，伊是在向電話內的人要收回本金，有些是因為對方的支
票要退票，伊如果沒有替對方處理，可能一毛錢也收不到，借款人如知伊沒有在作放
款，也不會還伊錢，為應付之言語。又陳春霞在八十五年一月份有向伊借錢，後來因
經濟困難，慢慢攤還給伊，不是伊後來再借陳女云云，認係卸責之詞，不可採信；又
已確定之共同被告周碧玲所稱：伊並未作重利之工作，是伊夫先前與朋友作建築工作
借給別人錢，去收欠款的，伊有告訴伊夫不要再做借款的事，至監聽紀錄，伊是應付
客戶的答話，如果以前客戶知道伊未在作放款業務時，彼等可能一毛錢都不會償還，
伊夫只是想要拿回原先借給借款人的本金而已云云，與事實不符，不足採信；均分別
在判決內詳予指駁，並說明其理由。再公訴意旨又以：上訴人另以刊登廣告方式，招
攬需款孔急之人，以高利貸放款予巫廷風牟利，認亦涉犯刑法第三百四十五條之常業
重利罪嫌部分，經綜合調查之結果，認此部分為上訴人另案確定判決（第一審法院八
十五年度易字第六七三號）效力所及，因公訴人認此部分與上開論罪科刑部分為實質
上一罪，不另為免訴之諭知；至台灣板橋地方法院檢察署另案（八十九年度偵字第二
三六五、九四四八、一○二三○號）提起公訴部分，認非本案起訴效力所及，無從併
予審理；均在判決理由內加以說明。原判決所為論述，核與卷證資料相符，從形式上
觀察，並無違背法令之情形。查認事採證、證據之取捨、證據證明力之判斷及刑之量
定，俱屬事實審法院之職權，苟無違背證據法則或罪刑相當之原則，自不能指為違法
。原判決將第一審關於上訴人部分不當之判決，予以撤銷改判已說明其理由。又對其
所認定之犯罪事實，已重新更為審酌上訴人之素行，其因圖鉅利而放貸取息等具體犯
罪情狀，及其犯罪手段、所生危害、犯後態度等一切情狀，量處有期徒刑玖月，並未
逾越法定刑，亦無顯失衡平之情形，為其職權之適法行使，並無上訴意旨(一)所指並未
具體審酌刑法第五十七條所列各款之情形及有違罪刑相當原則之違法。其餘上訴意旨
所指各節，或於原判決之主旨不生影響之事項任意指摘，或為原審已審酌屬認事採證
、證據取捨及判斷之範疇，為其職權之適法行使，並無違背證據法則之情形；或事證
已臻明確並無再為傳訊調查必要之裁量事項，亦無上訴意旨所指違背法令之情形；核
均非法律規定得為第三審上訴理由之違法情形。上訴意旨任意指摘，應認其上訴為違
背法律上之程式，予以駁回。
據上論結，應依刑事訴訟法第三百九十五條前段，判決如主文。
中      華      民      國    九十二    年      一      月      十六    日
                              最高法院刑事第八庭
                                  審判長法官  莊  登  照
                                        法官  洪  明  輝
                                        法官  黃  一  鑫
                                        法官  魏  新  和
                                        法官  林  秀  夫
      右正本證明與原本無異
                                              書  記  官
中      華      民      國    九十二    年      一      月    二十三    日


司法院資訊處製作；財團法人民間司法改革基金會備份。
